臺灣臺中地方法院刑事判決
111年度易字第865號
聲  請  人  臺灣臺中地方檢察署檢察官
被      告  李岳隆


上列被告因賭博案件，經檢察官聲請簡易判決處刑（110年度偵
字第14439號），本院認不宜以簡易判決處刑（111年度中簡字第
724號），改依通常程序審理，判決如下：
    主    文
甲○○共同犯意圖營利聚眾賭博罪，處有期徒刑肆月，如易科罰金
，以新臺幣壹仟元折算壹日。
扣案如附表二所示之物，均沒收；未扣案之犯罪所得新臺幣拾萬
元沒收，於全部或一部不能沒收或不宜執行沒收時，追徵其價額
。
    犯罪事實
一、甲○○與真實姓名、年籍不詳、綽號「阿倫」之成年男子（下
    稱「阿倫」）共同基於意圖營利聚眾賭博、供給賭博場所之
    犯意聯絡，先由甲○○於民國108年10月間自「阿倫」處取得
    如附表一所示之巨力簽賭網站（網址：http://ag.gg868.ne
    t/app//）之管理者權限帳號後，自108年10月間某日起至11
    0年3月18日止，分別在臺中市○○區○○路000巷0弄0號住處及
    臺中市○○區○○路000號2樓租屋處，利用電腦設備登入上開簽
    賭網站且加以管理，並招攬暱稱「進哥朋友」等46名下線會
    員，給予下線會員帳號、密碼以下注簽賭，而提供線上賭博
    虛擬公共場所並聚眾賭博。該簽賭網站之賭博方式係以各國
    球類運動賽事比賽結果為賭博標的，供賭客自行選擇隊伍下
    注，每次下注金額新臺幣（下同) 100元，每日最高下注金
    額為1萬元，輸贏則依該網站按參賽隊伍之強弱所設定之讓
    分及賠率計算，如賭贏則依上開賭博網站規定之賠率，可贏
    得賭資；若未押中，則下注金額悉歸簽賭網站經營者所有，
    而以此方式進行賭博。再由甲○○以每週結算一次方式，以現
    金交付賭金及彩金，甲○○則依下注金額每1萬元抽取50元之
    佣金（即俗稱水錢），共計獲取10萬元之報酬（聲請簡易判
    決處刑書誤載為30萬元，應予更正）。嗣經警於110年3月18
    日15時10分許，持本院核發之搜索票，至甲○○上開租屋處執
    行搜索，並扣得如附表二所示之物，因而查獲上情。
二、案經臺中市政府警察局第三分局報告臺灣臺中地方檢察署檢
    察官偵查後聲請簡易判決處刑。
    理    由
一、證據能力之說明：
    按被告以外之人於審判外之言詞或書面陳述，除法律有規定
    者外，不得作為證據，刑事訴訟法第159條固定有明文，惟
    被告以外之人於審判外之陳述，雖不符同法第159條之1至之
    4規定，而經當事人於審判程序同意作為證據，法院審酌該
    言詞陳述或書面陳述作成時之情況，認為適當者，亦得為證
    據；又當事人、代理人或辯護人於法院調查證據時，知有第
    159條第1項不得為證據之情形，而未於言詞辯論終結前聲明
    異議者，視為有前項之同意，同法第159條之5亦定有明文。
    其立法意旨在於傳聞證據未經當事人之反對詰問予以核實，
    原則上先予排除，惟若當事人已放棄詰問或未聲明異議，基
    於證據資料愈豐富，愈有助於真實發現之理念，且強化言詞
    辯論原則，法院自可承認該傳聞證據例外擁有證據能力。經
    查，本案判決所引用之供述證據（含言詞及書面陳述），被
    告甲○○於本院審理程序時表示同意有證據能力等語（見本院
    111年度易字第865號卷【下稱本院易字卷】第21至22頁），
    且檢察官、被告於本院審理中調查證據時，亦均未於言詞辯
    論終結前聲明異議（見本院易字卷第22至23頁），又本院審
    認上開證據作成時之情況，應無違法取證或不當情事，與本
    案待證事實間復具有相當之關聯性，以之作為證據應屬適當
    ，依刑事訴訟法第159條之5規定，自有證據能力。
二、認定犯罪事實所憑之證據及理由：
    上開犯罪事實，業據被告於警詢、偵查及本院審理時均坦承
    不諱（見偵卷第19至27頁、第89至91頁，本院易字卷第21頁
    、第25頁），並有本院110年度聲搜字第387號搜索票（見偵
    卷第29頁）、臺中市政府警察局第三分局搜索扣押筆錄暨扣
    押物 品目錄表（見偵卷第31至35頁）、巨力簽賭網站操作
    畫面截圖（見偵卷第39至55頁）及贓證物品照片（見偵卷第
    83頁）等附卷可稽，並有扣案如附表二所示之物可佐，堪認
    被告上開任意性自白核與事實相符，應堪置信。本案事證明
    確，被告上開犯行，堪予認定，應依法論科。
三、論罪科刑：
  ㈠按犯罪之行為，有一經著手，即已完成者，如學理上所稱之
    即成犯；亦有著手之後，尚待發生結果，為不同之評價者，
    例如加重結果犯、結果犯；而犯罪之實行，學理上有接續犯
    、繼續犯、集合犯、吸收犯、結合犯、連續犯、牽連犯、想
    像競合犯等分類，前五種為實質上一罪，後三者屬裁判上一
    罪，因實質上一罪僅給予一行為一罪之刑罰評價，故其行為
    之時間認定，當自著手之初，持續至行為終了，並延伸至結
    果發生為止，倘上揭犯罪時間適逢法律修正，跨越新、舊法
    ，而其中部分作為，或結果發生，已在新法施行之後，應即
    適用新規定，不生依刑法第2條比較新、舊法而為有利適用
    之問題。查被告本案自108年10月間某日起至110年3月18日
    止所為圖利供給賭博場所罪及聚眾賭博罪，橫跨刑法第268
    條於108年12月25日修正公布，自同月27日起施行之前後，
    揆諸上開說明，應逕行適用新法，而無比較新舊法問題。
  ㈡又按刑法第268條圖利供給賭博場所罪，本不以其場所為公眾
    得出入者為要件，而所謂之「賭博場所」，只要有一定之所
    在可供人賭博財物即可，非謂須有可供人前往之一定空間場
    地始足為之。且以現今科技之精進，電話、傳真、網路均可
    為傳達賭博訊息之工具，例如主觀上有營利意圖而提供網址
    供人賭博財物者，亦屬提供賭博場所之一種，而以傳真或電
    話之方式簽注號碼賭博財物，與親自到場簽注賭博財物，僅
    係行為方式之差異而已，並不影響其為犯罪行為之認定（最
    高法院94年度台非字第108號判決意旨參照）。又所稱「聚
    眾賭博」，係指聚集不特定人參與賭博之行為，自不以參加
    賭博之不特定多數人同時聚集於一處，共同從事賭博行為為
    必要，縱未於現實上同時糾集多數人於同一處所，而係聚集
    眾人之財物進行賭博者，例如以電話、傳真或網際網路之方
    式供不特定多數人簽賭之行為，亦可成立。而以現今科技之
    精進，電話、傳真、網路均可為傳達賭博訊息之工具。電腦
    網路係可供公共資訊傳輸園地，雖其為虛擬空間，然既可供
    不特定之多數人於該虛擬之空間為彼此相關聯之行為，而藉
    電腦主機、相關設備達成其傳輸之功能，在性質上並非純屬
    思想之概念空間，亦非物理上絕對不存在之事物，在電腦網
    站開設投注簽賭網站，供不特定人藉由網際網路連線登入下
    注賭博財物，該網站仍屬賭博場所。透過通訊或電子設備簽
    注賭博財物，與親自到場賭博財物，僅係行為方式之差異而
    已，並不影響其在一定場所為賭博犯罪行為之認定，此為擴
    張解釋，非法之所禁。
  ㈢核被告所為，係犯刑法第268條前段之意圖營利供給賭博場所
    罪及同條後段之意圖營利聚眾賭博罪。
  ㈣按刑事法若干犯罪行為態樣，本質上原具有反覆、延續實行
    之特徵，立法時既予特別歸類，定為犯罪構成要件之行為要
    素，則行為人基於概括之犯意，在密切接近之一定時地持續
    實行之複次行為，倘依社會通念，於客觀上認為符合一個反
    覆、延續性之行為觀念者，於刑法評價上，即應僅成立一罪
    。學理上所稱「集合犯」之職業性、營業性或收集性等具有
    重複特質之犯罪均屬之，例如經營、從事業務、收集、販賣
    、製造、散佈等行為概念者皆是（最高法院95年度台上字第
    1079號判決意旨參照）。查被告自108年10月間某日起至110
    年3月18日為警查獲時止，持續以前揭方式管理如附表一所
    示巨力簽賭網站帳號，堪認其自始即基於反覆實施供給賭博
    場所及聚眾賭博之單一決意，且其行為本質上具有反覆、延
    續性之特徵，應各成立集合犯之實質上一罪。
  ㈤又被告以一行為觸犯意圖營利供給賭博場所罪及意圖營利聚
    眾賭博罪，為想像競合犯，應依刑法第55條規定，從一重之
    意圖營利聚眾賭博罪處斷。
  ㈥被告與「阿倫」間，就前開犯行，有犯意聯絡及行為分擔，
    應論以共同正犯。
  ㈦爰審酌被告前於102年間，因賭博案件，經本院以102年度重
    易字第2690號判決判處有期徒刑3月確定，並於103年3月4日
    易科罰金執行完畢之前科紀錄，有臺灣高等法院被告前案紀
    錄表在卷可佐（見本院111年度中簡字第724號卷），素行並
    非良好；詎其不知悔改，正值青壯、非無謀生能力，不思循
    正途賺取所需，竟為貪圖不法利益而為本案犯行，助長以僥
    倖心態獲取財物之社會風氣，所為實有不該，惟考量被告僅
    為上開賭博網站部分帳號之管理者，並非該等賭博網站之主
    要經營者，犯後尚知坦承犯行之態度；再衡以其自陳之為國
    中畢業、目前從事屠宰業、月收入約4、5萬元、離婚、需撫
    養2名子未成年子女及父母等智識程度、家庭生活及經濟狀
    況（詳見本院易字卷第25至26頁），暨本案之犯罪動機、目
    的、手段、犯罪所生之危害、所獲利益等一切情狀，量處如
    主文所示之刑，並諭知以1,000元折算1日之易科罰金折算標
    準，以示懲儆。
四、沒收部分：
  ㈠按供犯罪所用、犯罪預備之物或犯罪所生之物，屬於犯罪行
    為人者，得沒收之，刑法第38條第2項前段定有明文。查如
    附表二所示之物，均為被告所有，且均係供本案犯罪所用之
    物，業據被告於本院審理時供明在卷（見本院易字卷第23頁
    ），爰均依刑法第38條第2項前段規定，宣告沒收。
  ㈡又按犯罪所得，屬於犯罪行為人者，沒收之，於全部或一部
    不能沒收或不宜執行沒收時，追徵其價額，刑法第38條之1
    第1項前段、第3項定有明文。查被告於警詢時固供稱其管理
    如附表一所示巨力簽賭網站帳號獲利約30萬元等語，然其本
    院審理中堅稱：伊本案賺的是從中抽佣金，獲利約10萬元，
    警詢時是警察依據電腦內資料計算，說伊有賺30萬元，但實
    際上伊拿到的沒有那麼多等語（見本院易字卷第21頁），且
    除被告於警詢時之供述外，卷內亦乏積極證據足資證明被告
    本案確有獲利30萬元之情，本諸罪疑有利於被告認定之原則
    ，本院認被告本案之犯罪所得應以10萬元計算，較為合理，
    並未扣案，故應依刑法第38條之1第1項前段、第3項規定宣
    告沒收，於全部或一部不能沒收或不宜執行沒收時，追徵其
    價額。
五、不另為無罪之諭知部分：
  ㈠聲請簡易判決處刑意旨另以：被告與「阿倫」共同基於在公
    眾得出入之場所賭博之犯意聯絡，而為犯罪事實欄一所載之
    行為，另涉犯修正前刑法第266條第1項前段之普通賭博罪嫌
    等語。
  ㈡按犯罪事實應依證據認定之，無證據不得認定犯罪事實；不
    能證明被告犯罪者，應諭知無罪之判決，刑事訴訟法第154
    條第2項及第301條第1項分別定有明文。次按認定不利於被
    告之事實，須依積極證據，苟積極證據不足為不利於被告事
    實之認定時，即應為有利於被告之認定；又事實之認定，應
    憑證據，如未能發現相當證據，或證據不足以證明，自不能
    以推測或擬制之方法，以為裁判基礎。而刑事訴訟法上所謂
    認定犯罪事實之積極證據，係指適合於被告犯罪事實之認定
    之積極證據而言，雖不以直接證據為限，間接證據亦包括在
    內；然而無論直接或間接證據，其為訴訟上之證明，須於通
    常一般之人均不致有所懷疑，而得確信其為真實之程度者，
    始得據為有罪之認定，倘其證明尚未達到此一程度，而有合
    理之懷疑存在時，致使無從形成有罪之確信，根據「罪證有
    疑，利於被告」之證據法則，即不得遽為不利被告之認定（
    最高法院82年度台上字第163號、76年台上字第4986號、30
    年上字第816號判決意旨參照）。
  ㈢復按接續犯，因實質上一罪僅給予一行為一罪之刑罰評價，
    故其行為之時間認定，當自著手之初，持續至行為終了，並
    延伸至結果發生為止，倘上揭犯罪時間適逢法律修正，跨越
    新、舊法，而其中部分作為，已在新法施行之後，應即適用
    新規定，不生依刑法第2條比較新、舊法而為有利適用之問
    題。查被告本案行為期間，刑法第266條第1項先於108年12
    月25日修正公布（下稱第1次修正），揆諸上開說明，應逕
    行適用此次修正後刑法第266條之規定，而無比較新舊法問
    題。又刑法第266條再於111年1月12日修正公布，並自同年
    月14日起施行生效（下稱第2次修正），修正後刑法第266條
    則規定：「(第1項) 在公共場所或公眾得出入之場所賭博財
    物者，處5萬元以下罰金。(第2項) 以電信設備、電子通訊
    、網際網路或其他相類之方式賭博財物者，亦同。(第3項) 
    前二項以供人暫時娛樂之物為賭者，不在此限。(第4項) 犯
    第一項之罪，當場賭博之器具、彩券與在賭檯或兌換籌碼處
    之財物，不問屬於犯罪行為人與否，沒收之」，經比較新舊
    法，此次修正後刑法第266條第1項規定已提高罰金刑之刑度
    ，可見修正後之規定並未較有利於被告，故依刑法第2條第1
    項前段之規定，應適用第1次修正後、第2次修正前之刑法第
    266條第1項規定，作為被告是否構成犯罪之審酌依據。另此
    次修正雖明定刑法第266條第2項以網際網路賭博財物之規定
    ，然此為被告行為後始新增之規定，基於罪刑法定原則，自
    然無從據以處罰被告，併予敘明。
  ㈣又按，第2次修正前之刑法第266條第1項所謂之「賭博場所」
    ，只要有一定之所在可供人賭博財物即可，非謂須有可供人
    前往之一定空間之場地始足為之。惟刑法第266條第1項之普
    通賭博罪在成立上，係以「在公共場所或公眾得出入之場所
    」作為要件。所謂「公共場所」，係指特定多數人或不特定
    之人得以出入、集合之場所；所謂「公眾得出入場所」，係
    指非屬公共場所，而特定多數人或不特定之人於一定時段得
    進出之場所。是網際網路通訊賭博行為，究應論以刑法第26
    6條第1項之普通賭博罪，抑應依社會秩序維護法第84條處罰
    ，則以個案事實之認定是否符合於「公共場所」或「公眾得
    出入之場所」賭博財物之要件而定。於電腦網路賭博而個人
    經由私下設定特定之密碼帳號，與電腦連線上線至該網站，
    其賭博活動及內容具有一定封閉性，僅為對向參與賭博之人
    私下聯繫，其他民眾無從知悉其等對賭之事，對於其他人而
    言，形同一個封閉、隱密之空間，在正常情況下，以此種方
    式交換之訊息具有隱私性，故利用上開方式向他人下注，因
    該簽注內容或活動並非他人可得知悉，尚不具公開性，即難
    認係在「公共場所」或「公眾得出入之場所」賭博，不能論
    以刑法第266條第1項之賭博罪，惟如合於社會秩序維護法第
    84條規定之要件，則依該法予以處罰。對此因科技之精進新
    興賭博之行為，如認其可責性不亞於刑法第266條第1項之普
    通賭博罪，於刑事政策上認有依刑法處罰之必要，則應循立
    法途徑修法明定，以杜爭議，並符罪刑法定之原則（最高法
    院107年度台非字第174號判決意旨參照）。
  ㈤經查，本案係由被告提供下線賭客以特定之帳號、密碼登入
    該網站進行下注等情，業據被告於警詢、偵查中供述明確（
    見偵卷第21至25頁、第89頁）；且該賭博網站確實需要輸入
    帳號、密碼後始能登入網站進而下注乙節，有巨力賭博網站
    登入畫面附卷可佐（見偵卷第40頁）。足見被告係各別提供
    賭客帳號密碼，使其下線賭客可以自行輸入帳號密碼，登入
    該簽賭網站進行下注，可徵該簽賭網站賭博活動及內容具有
    一定封閉性，僅為對向參與賭博之人相互聯繫，其他賭客無
    從知悉其等對賭之事，對於其他人而言，形同一個封閉、隱
    密之空間，在正常情況下，以此種方式交換之訊息具有隱私
    性，故被告之下線賭客利用登入帳號、密碼之方式進入賭博
    網站下注，因該下注內容或活動並非他人可得知悉，尚不具
    公開性，即難認係在「公共場所」或「公眾得出入之場所」
    賭博，基於罪刑法定原則，自不能論以第2次修正前之刑法
    第266條第1項前段之普通賭博罪。
  ㈥聲請簡易判決意旨此部分雖以被告係提供線上虛擬之公眾得
    出入之場所聚眾賭博，認被告之行為亦構成第2次修正前刑
    法第266條第1項前段之普通賭博罪嫌，然依第2次修正前刑
    法第266條第1項前段之客觀文義所指，應限於外觀可見、實
    體之場所，本難擴張適用至網際網路或網站，更難認網際網
    路或網站所提供之裝置或技術與「場所」之概念相符，不得
    遽予擴張解釋或類推適用之。是本案被告透過網際網路管理
    如附表一所示巨力簽賭網站之帳號，提供下線賭客輸入特定
    之帳號、密碼登入網站下注，既係在封閉、隱密之虛擬空間
    內簽賭，並無一得由不特定人共見共聞，並得穿梭其中之空
    間存在，尚難符合公共場所或公眾得出入之場所之要件。故
    被告此部分所為，自與修正前刑法第266條第1項前段規定之
    要件不同，不能論以普通賭博罪，此部分原應為被告無罪之
    諭知，惟聲請簡易判決處刑意旨認此部分與前開論罪科刑部
    分具有想像競合犯之裁判上一罪關係，爰就此部分為不另為
    無罪之諭知。
據上論斷，依刑事訴訟法第299條第1項前段，刑法第28條、第26
8條、第55條、第41條第1項前段、第38條第2項前段、第38條之1
第1項前段、第3項，刑法施行法第1條之1第1項，判決如主文。
本案經檢察官詹常輝聲請簡易判決處刑，檢察官乙○○到庭執行職
務。
中    華    民    國   111    年    6     月    28    日
                  刑事第十庭  法  官  林芳如
以上正本證明與原本無異。
如不服本判決應於收受判決後20日內向本院提出上訴書狀，並應
敘述具體理由；其未敘述上訴理由者，應於上訴期間屆滿後20日
內向本院補提理由書（均須按他造當事人之人數附繕本）「切勿
逕送上級法院」。
                              書記官 張玉楓
中    華    民    國   111    年    6     月    28    日
附錄本案論罪科刑法條全文：
中華民國刑法第268條
意圖營利，供給賭博場所或聚眾賭博者，處3年以下有期徒刑，
得併科9萬元以下罰金。

附表一：
編號 帳號/暱稱 帳號類別 權限 1 dj21/大牛 大股東 開啟總代理帳號 2 GG350/牛 股東 開啟總代理帳號 3 GG5100/大牛 總代理 開啟子代理帳號 4 GG52/李董 總代理 開啟子代理帳號 5 GG592/丁 總代理 開啟子代理帳號 6 GG6100/傑 子代理 僅能收下線會員 7 GG6109/銘 子代理 僅能收下線會員 8 GG619/大牛 子代理 僅能收下線會員 9 GG6253/翟哥 子代理 僅能收下線會員 10 GG688/陳 子代理 僅能收下線會員 11 GG624/李代 子代理 僅能收下線會員 12 GG664/明治 子代理 僅能收下線會員 13 GG6269/黑豬 子代理 僅能收下線會員 

附表二：
編號 物品名稱 數量  1 電腦主機（含鍵盤、滑鼠、電源線） 1臺  2 螢幕 1臺